【裁判字號】    98,抗,2019
【裁判日期】    981230
【裁判案由】    聲明異議
【裁判全文】
臺灣高等法院民事裁定                  98年度抗字第2019號
抗  告  人  甲○○
上列抗告人與相對人合作金庫資產管理股份有限公司間給付借款
強制執行事件聲明異議，對於中華民國98年10月30日台灣宜蘭地
方法院98年度事聲字第43號所為裁定，提起抗告，本院裁定如下
：
    主  文
抗告駁回。
抗告程序費用由抗告人負擔。
    理  由
一、抗告人於原法院聲明異議意旨略以：原法院民事執行處所為
    97年度執字第1178 2號強制執行事件，拍賣抗告人所有之全
    部土地及建物，已超額拍賣而影響抗告人權益甚鉅；其中一
    筆宜蘭縣員山鄉○○段大湖小段777之27 地號土地，依不動
    產估價師事務所的估價金額即達新台幣（下同） 9,927,677
    元，足夠清償相對人341 萬元之債務。相對人卻查封其全部
    房地，使其無法在18筆土地及房屋，隨意擇一向銀行或友人
    借貸以償還區區341 萬元債務。抗告人不諳拍賣法令，不知
    至拍賣現場指定開標順序是何意，故未至現場瞭解，其於98
    年8月10 日即提出聲明異議，於拍賣前又未見原法院答覆及
    停拍，原裁定謂如有抗告人所述價值，為何沒人前來競標，
    然而，依正常拍賣房屋第一拍是不會有人來投標，一定是在
    最後一次標價降低時，才會有人來標。請求速將同小段 777
    之27地號土地以外全部土地、房屋撤封及停止拍賣，以維權
    益等語。
二、原法院則以：相對人執該院91 年度執字第11914號債權憑證
    ，執行金額為3,417,267 元利息及違約金債權。請求對抗告
    人所有如原裁定附件（下稱如附件）所示全部土地及建物聲
    請強制執行。另：永豐商業銀行股份有限公司請求執行抗告
    人所有如附件所示丁標之不動產，執行金額為483,000 元、
    利息及違約金債權（原法院98 年度司執字第10192號）、宜
    蘭縣員山鄉農會執行金額為500萬元、利息及違約金（98 年
    司執字第3056號）；黃沛呈請求執行附件所示丁標中同段隘
    界小段之4筆不動產，執行金額為20萬元及利息（98 年度司
    執字第9306號）。並有債權人李承澐就附件所示丙標聲請實
    行抵押權參與分配，執行金額分別為80萬元；184 萬元、利
    息及違約金（98年度司執聲字第219、220號）；並經抵押權
    人羅正雄、謝阿圳請求追加執行丙標中同段大湖小段777之2
    05、206、777之226至228、778之3至6、778之11至16地號之
    應有部分土地，且經其等分別陳報抵押債權各為 3,789,259
    元（含本金、利息及違約金），合計即有7,578,518 元之債
    權。此外，尚有宜蘭縣政府地方稅務局針對李阿月在執行不
    動產上所經營之大湖風景遊樂區共計欠稅142,326 元、抗告
    人共計欠稅254,073元聲明參與分配（97 年度執參字第1684
    號）。再加之以尚有未陳報債權，同小段778之2 、778之11
    至16地號土地之第二順位抵押權人蔣建河，計80萬元之抵押
    權額度。綜上可知，本件聲請強制執行之債權人，並非僅只
    相對人一人，且抗告人所積欠之債務亦非僅只有341 萬餘元
    而已，抗告人陳稱其受執行之債務僅有341 萬元云云，尚屬
    誤會。次按供拍賣之數宗不動產，其中一宗或數宗之賣得價
    金，已足清償強制執行之債權額及債務人應負擔之費用時，
    其他部分應停止拍賣。強制執行法第96條第一項定有明文。
    本件強制執行業經本院民事執行處分為甲、乙、丙、丁標，
    分標拍賣，其目的即在避免超額拍賣、影響債務人權利；並
    儘速實現債權，顧及債權人權利。質言之，抗告人所爭執之
    同小段777之27 地號土地獨立列為甲標，就債務人李阿月積
    欠相對人債務部分，如甲標拍得價金已足供清償，就乙標部
    分亦得停止拍賣，反之亦然，不致於影響債務人之權益；至
    於丙、丁標部分另有其餘債權人請求強制執行，亦有其他抵
    押權人實行抵押權，更無超額拍賣之問題。本件強制執行程
    序，目前進行至公告應買期間，已歷第一、二、三次拍賣，
    四標均無人投標，無人應買，無人承受，債權人迄今仍然未
    因不動產之執行而取償，對債權人損失鉅大，為兼顧債權人
    與債務人雙方利益，本件並無超額拍賣之情形等語，駁回異
    議。
三、抗告意旨略以：原裁定理由所謂同小段778-2、778-11 至16
    地號之第二順位抵押權債權80萬元，惟債務人二人並無蔣建
    河之抵押債權80 萬元；又如將778-2地號土地撤銷拍賣及查
    封，債務人即可以該土地向第三人借貸，清償合庫資產管理
    股份有限公司（下稱合庫資產公司）341 萬元之債務；債務
    人已向合庫資產公司協商和解中，請求執行法院准許撤銷77
    8-2土地拍賣，俾能貸款還清該公司之債務等語，並提出777
    -27、778-1、778-2、777-27地號土地登記簿謄本為證。
四、按查封不動產，以其價格足以清償強制執行之債權額及債務
    人應負擔之費用為限，此觀強制執行法第一百十三條、第五
    十條規定自明。準此，「超額查封」自為法之所不許。是查
    封之財產，如已足供清償強制執行之債權額及債務人應負擔
    之費用，當然不得再以債務人之其餘財產作為應供強制執行
    之財產。縱所查封之財產尚有不足，須對債務人之財產再為
    執行，亦應以補足所需清償之債權額及應負擔之費用為限。
    至於所查封之財產是否足額，乃執行法院應依職權調查之事
    項。次按強制執行程序開始後，除法律另有規定外，不停止
    執行，乃在使債權人之債權早日實現，以保障人民之權利。
    從而，除有回復原狀之聲請，或提起再審或異議之訴，或對
    於和解為繼續審判之請求，或提起宣告調解無效之訴、撤銷
    調解之訴，或對於許可強制執行之裁定，提起抗告時，法院
    因必要情形或依聲請定相當並確實之擔保，得為停止強制執
    行之裁定外，已開始之強制執行程序，不得停止，此觀強制
    執行法第十八條規定自明。
五、查本件原執行法院給付借款強制執行事件（91年度執字第11
    914號），合庫資產公司請求執行債權金額為3,417,267元及
    其利息、違約金。永豐商業銀行股份有限公司（原法院98年
    度司執字第10192號）請求執行金額為483,000元、利息及違
    約金（丁標之不動產）、宜蘭縣員山鄉農會（98年司執字第
    3056 號）執行金額為500萬元、利息及違約金；債權人黃沛
    呈（98年度司執字第9306號）請求執行金額為20萬元及利息
    （丁標中同段隘界小段之4 筆不動產）。債權人李承澐（98
    年度司執聲字第219、220 號）執行金額分別為80萬元、184
    萬元、利息及違約金（丙標實行抵押權參與分配）；抵押權
    人羅正雄、謝阿圳請求抵押債權各為3,789, 259元（丙標中
    同段大湖小段777之205、206、777之226至228 、778之3至6
    、778之11至16地號），合計請求執行及抵押權債權共有19,
    318,785元（3,417,267元＋483,000元＋5,000,000元＋200,
    000元＋800,000元＋1,840,000元＋7,578,518元＝19,318,7
    85元），此外，尚有宜蘭縣政府地方稅務局聲明參與分配（
    97年度執參字第1684號）債務人李阿月風景遊樂區欠稅142,
    326元、抗告人欠稅254,073元。而本件查封之不動產係債務
    人之應有部分，因共有人有優先承購權，致不易拍賣。雖執
    行法院分成四標拍賣，其中甲標定底價7,863,000 元、乙標
    2,241,000元、丙標7,351,000元、丁標2,732,000 元，經三
    次公告拍賣仍無人應買。且如其中一標拍定金額足以清償全
    部債務及其費用，其餘部分即停止拍賣，如四標同時有人出
    價投標，債務人並可到場指定拍定次序，或由執行法院指定
    之，對債務人並無任何之損害，自無所謂超額查封執行問題
    。再者，抗告人所提出778之2地號土地謄本雖無第二順位抵
    押權人蔣建河名義，計80萬元之抵押權額度。但有抵押權人
    李承澐於98年3月12日受讓與之抵押債權金額各為2,640,000
    元及800,000 元之抵押權，有抗告人提出之土地謄本可稽，
    縱使抗告人以本件拍賣778-2 地號之土地無第二順位抵押權
    人蔣建河80萬元之抵押權云云，為其抗告之理由，亦無可證
    明有超額查封問題。至於抗告人請求撤銷778-2 地號土地之
    執行云云，並無停止執行之事由，抗告人請求撤銷778-2 地
    號土地之執行，非有理由。從而，原裁定駁回異議，於法尚
    無不合。抗告意旨指摘原裁定不當，求為廢棄，為無理由，
    應予駁回。
據上論結，本件抗告為無理由，爰裁定如主文。
中    華    民    國    98    年    12    月    30    日
                    民事第八庭
                        審判長法  官  劉勝吉
                              法  官  鄭威莉
                              法  官  連正義
正本係照原本作成。
本裁定除以適用法規顯有錯誤為理由外，不得再抗告。如提起再
抗告，應於收受後10日內委任律師為代理人向本院提出再抗告狀
。並繳納再抗告費新台幣１千元。
中    華    民    國    98    年    12    月    31    日
                              書記官  周淑靜

司法院資訊處製作；財團法人民間司法改革基金會備份。
